【裁判字號】    97,台上,6409
【裁判日期】    971211
【裁判案由】    違反毒品危害防制條例
【裁判全文】
最高法院刑事判決            九十七年度台上字第六四０九號
上  訴  人  台灣高等法院高雄分院檢察署檢察官
被      告  甲○○
上列上訴人因被告違反毒品危害防制條例案件，不服台灣高等法
院高雄分院中華民國九十五年三月十六日第二審判決（九十四年
度上訴字第一八五四號，起訴案號：台灣高雄地方法院檢察署九
十二年度偵字第一一二四五號），提起上訴，本院判決如下：
    主  文
原判決撤銷，發回台灣高等法院高雄分院。
    理  由
本件原判決以公訴意旨略以：被告甲○○有施用第二級毒品MDMA
之惡習，竟自民國九十二年間之某日起，至同年五月二十二日凌
晨六時許為止，意圖營利，基於販賣第三級毒品愷他命之概括犯
意，先在位於高雄市○○區○○路與復興路口之NO6 PUB ，向真
實姓名、年籍不詳，綽號「小明」之男子購得大量愷他命粉末，
再將該愷他命混合摻雜少許肌肉鬆弛劑，並分裝為數小罐，在NO
6 PUB ，以每罐愷他命新台幣（下同）五百元至六百元不等之價
格，販賣予不特定之人施用。又曾八次連續在許春豐位於住處高
雄市三民區○○○路二七六巷五號及NO6 PUB 內，以每罐愷他命
五百元之代價，販賣愷他命予許春豐。嗣至同年五月二十二日十
二時五十五分許，被告與許春豐相偕自NO6 PUB 離開後，駕駛車
號E5－1879號自用小客車，於高雄市○○區○○路與苓雅路口發
生車禍，據報前往處理之交通大隊警員，於查證被告身分時，在
被告出示之駕照背後發現有原判決附表編號一所示愷他命一包，
隨後再於前揭車輛內查獲原判決附表所示其餘扣案物品。因認被
告涉犯毒品危害防制條例第四條第三項販賣第三級毒品罪云云。
經審理結果，認不能證明被告犯罪，因而維持第一審諭知被告無
罪之判決，駁回檢察官在第二審之上訴，固非無見。
惟查：(一)、審理事實之法院，本乎發見實質的真實之本旨，對於
案內一切與罪名成否、論罪科刑有關之證據，除認為不必要者外
，均應詳為調查，然後基於調查所得之心證，以為判斷之基礎，
故雖已調查證據，若尚有其他必要部分並未調查，即與證據未經
調查無異，如遽行判決，仍難謂無刑事訴訟法第三百七十九條第
十款規定所稱應於審判期日調查之證據，而未予調查之判決當然
違背法令。原判決理由欄五(一)、(三)、以被告被查獲當時駕駛之E5
－1879號自用小客車係被告向莊佳峻借得，該車車主為莊佳峻之
母莊李美麗，被告又否認原判決附表編號二至編號十之毒品、夾
鏈袋、電子磅秤等物為其所有，且被告於車禍發生後，員警前來
處理前未迅速將該毒品等物隱匿，因認不能證明該毒品等物為被
告所有。然被告何時向莊佳峻借用上開汽車？在車內查獲之上開
毒品等物，是否係莊佳峻或莊李美麗所有？莊佳峻、莊李美麗有
無施用或販賣毒品犯行而持有該毒品等物？被告駕車發生車禍後
，是否主動報警處理？在員警前來處理前，有無時間及時隱匿毒
品？為何被告之駕駛執照背後之愷他命一包亦未先予隱匿？是否
因車禍而未及注意其持有毒品之事？原審就上開攸關判斷系爭毒
品等物是否為被告所有之事項，均未予調查，即率行判決，顯有
調查未盡之違法。(二)、審理事實之法院對於被告有利及不利之證
據，應一律注意，詳為調查，綜合全案證據資料，本於經驗法則
以定其取捨，並將取捨證據及得心證之理由，於判決內詳為說明
；如援引有利於被告之證據而為有利被告之認定，對於不利之證
據不予採取之理由，未予說明，即有判決理由不備之違法。原判
決依憑被告於法院審理時否認原判決附表編號二至編號十之毒品
等物為其所有之辯解，認難以被告為警查獲時之汽車上有該毒品
等物，即逕認該物為被告所持有。惟被告除於警詢時供承系爭毒
品等物，為其所有外，於檢察官先後二次偵訊時，亦均坦承系爭
毒品等物為其所有（見偵查卷第六頁背面、第十三頁背面、第十
四頁），此不利被告之供詞，為何不足採，原判決未說明其理由
，難謂無理由欠備之疏誤。又系爭在車上查獲之愷他命，已分裝
成罐裝者達八罐（驗後毛重達十四點九公克），未以罐裝者有二
包（驗後毛重共十一點一公克），含MDMA及愷他命成分之藍色錠
劑共二十二顆，其數量似非攜帶外出供己施用之量，能否謂係少
量，為供己施用，實非無疑。原判決理由五(四)、謂被告縱持有上
開毒品，因量少而供己施用，無違於常情，難認以其持有該毒品
之事實，推論其有營利、販賣毒品之意圖，扣案之電子磅秤及夾
鏈袋等物，亦不足佐證被告有分裝毒品供販賣之犯行等由，是否
妥適，亦非無研求餘地。究竟實情為何？原審未進一步詳查究明
，亦有可議。檢察官上訴意旨指摘原判決違法，尚非全無理由，
應認有發回更審之原因。
據上論結，應依刑事訴訟法第三百九十七條、第四百零一條，判
決如主文。
中    華    民    國  九十七  年   十二   月   十一   日
                      最高法院刑事第五庭
                          審判長法官  陳  正  庸
                                法官  賴  忠  星
                                法官  林  秀  夫
                                法官  宋      祺
                                法官  陳  祐  治
      本件正本證明與原本無異
                                      書  記  官
中    華    民    國  九十七  年   十二   月  二十二  日
                                                      K


司法院資訊處製作；財團法人民間司法改革基金會備份。
